【裁判字號】    97,交抗,673
【裁判日期】    970630
【裁判案由】    聲明異議
【裁判全文】
臺灣高等法院臺中分院交通事件裁定     97年度交抗字第673號
抗  告  人  交通部公路總局臺中區監理所彰化監理站
法定代理人  甲○○
異  議  人
即受處分人  乙○○
上列抗告人因受處分人違反道路交通管理處罰條例之聲明異議案
件，不服臺灣彰化地方法院中華民國97年 5月22日所為裁定（97
年度交聲字第400號），提起抗告，本院裁定如下：
    主  文
抗告駁回。
    理  由
一、原處分機關係以：受處分人乙○○駕駛車牌號碼 7885-LF號
    自用一般小客貨車，於民國（下同）96年 7月16日23時30分
    許，行經彰化縣彰化市○○路與中華西路口處，因有「酒精
    濃度超過規定標準（0.25-0.4）」之違規事由，經警以違反
    道路交通管理處罰條例第35條第1項第1款規定逕行掣單舉發
    ，嗣經審認結果，仍認受處分人有前開違規事實，乃於97年
    2 月18日以彰監四字第裁64－Ｉ00000000號裁決書裁處罰鍰
    新臺幣（下同）1 萬9500元，並吊扣駕駛執照12個月，施以
    道安講習，罰鍰和駕駛執照限於97年 3月19日前繳納、繳送
    ，又受處分人已於96年7月17日繳納1萬9500元，及吊扣駕駛
    執照12個月。
二、受處分人聲明意旨略以：受處分人乙○○於96年 7月16日涉
    及酒後駕駛自用一般小客車為警方告發取締，但受處分人從
    事運輸業，所持有駕照為職業曳引車，駕照遭吊扣期間將影
    響工作，並造成生活經濟拮据，爰請求撤銷原處分等語。
三、原審裁定意旨略以：
    受處分人為職業聯結車駕駛，於96年 7月16日23時30分許，
    駕駛車牌號碼 7885-LF號自用一般小客車，行經彰化縣彰化
    市○○路與中華路口處，因汽車駕駛人酒精濃度超過規定標
    準（0.25-0.4）之違規行為，為警掣單舉發，嗣再經移送機
    關交通部公路總局臺中區監理所（彰化監理站）於97年 2月
    18日，以彰監四字第裁64-I00000000號裁決，裁罰受處分人
    罰鍰 1萬9500元，吊扣駕駛執照12個月之事實，有交通部公
    路總局臺中區監理所（彰化監理站）彰監四字第裁64-I0000
    0000號違反道路交通管理事件裁決書 1紙在卷可稽，且為異
    議人所不爭執，是異議人於上開時、地，確有酒後駕駛自用
    一般自小客車之違規行為，應勘認定。本件受處分人前開違
    規行為係發生於96年 7月16日，自應依修正後道路交通管理
    處罰條例第68條規定裁處，且修正後道路交通管理處罰條例
    第68條之規定，既將「吊扣」等字刪除，是依前開說明，駕
    駛人受吊扣駕駛執照處分時，不再吊扣其持有各級車類之駕
    駛執照。故原處分機關於作成吊扣駕駛執照處分時，應就行
    為人所應吊扣之駕駛執照種類予以限定，始符合依法行政原
    則。而查，本件受處分人為違規時係駕駛自用一般小客車，
    此有上揭違反道路交通管理事件裁決書一紙附卷可憑，揆諸
    前開說明，其依法所受之處分應為限制其駕駛自用小客車之
    權利，即吊扣其小型車駕駛執照，移送機關未審酌及此，逕
    為吊扣駕駛執照之裁罰，而未區別其駕駛執照種類，即難認
    為允當等語。
四、抗告意旨則略以：
  (一)按考領各類駕駛資格及駕照得適用駕駛之車種等規定，道路
    交通安全規則第60、61及62條分別定有明文，現行採機車駕
    駛執照、汽車駕駛執照各一照管理原則，不僅不會造成民眾
    之不便，歷年來無阻礙，車主及駕駛人之權利亦相對受保障
    ，酒駕違規行為吊扣駕照（汽、機車各採一照管理制度）之
    目的並非僅為處罰違反道路交通管理事件之行為人而已，尚
    有以暫時禁止行為人於道路上駕駛，以免其短期內再犯之用
    意，實不得因違規駕駛領有最高級（汽車）駕照資格即有多
    次駕駛汽車之機會。
  (二)吊扣汽車駕駛執照之裁處，係以違規時駕駛資格之照類（憑
    證）作為處罰立基，且道路交通管理處罰條例第35條亦有規
    定吊扣其駕駛執照之裁處依據而非同條例第68條規定，且前
    開法條即第68條，修正刪除吊扣部分，係因僅為符合器、機
    車各採一照管理制度，避免造成處罰機關執行實務上窒礙難
    行。
  (三)綜合上述，本件異議人違規時所駕駛自用小客車之資格憑證
    ，係基於其所持之職業大客車駕駛執照，並非無照駕駛，嗣
    抗告人依據道路交通管理處罰條例第35條第l項第l款規定裁
    處罰鍰 1萬9500元、吊扣駕駛執照12個月及施以道安講習，
    僅依汽、機車駕駛執照分別管理原則作為裁處，應無不當云
    云。
五、按汽車駕駛人飲用酒類或其他類似物後其吐氣所含酒精濃度
    超過每公升○點二五毫克或血液中酒精濃度超過百分之○點
    ○五以上者，不得駕駛；有汽車駕駛人，駕駛汽車經測試檢
    定，酒精濃度超過規定標準者，處一萬五千元以上六萬元以
    下罰鍰，並當場移至保管該汽車及吊扣其駕駛執照一年；道
    路交通安全規則第114條第2款、道路交通管理處罰條例第35
    條第1項第1款故分別定有明文。惟按道路交通管理處罰條例
    第68條業於94年12月14日修正，並自95年3月1日施行，修正
    前之道路交通管理處罰條例第68條規定：「汽車駕駛人，因
    違反本條例及道路交通安全規則之規定，受【吊扣或】吊銷
    駕駛執照處分時，【吊扣或】吊銷其持有各級車類之駕駛執
    照。」而修正後之道路交通管理處罰條例第68條規定：「汽
    車駕駛人，因違反本條例及道路交通安全規則之規定，受吊
    銷駕駛執照處分時，吊銷其持有各級車類之駕駛執照。」查
    該條文修正前，其原提案修正條文為：「汽、機車駕駛人，
    因違反本條例及道路交通安全規則之規定，受【吊扣或吊銷
    】駕駛執照處分時，【吊扣或吊銷】其違法或違規當時所駕
    駛車輛之駕駛執照。」其立法理由略以：「原條文將違法或
    違規駕駛人所持有各級車類之駕駛執照一併吊扣或吊銷，失
    之過酷，影響人民工作及生活甚鉅，爰修正之」等語，是以
    其立法意旨在於違規行為對道路交通秩序之維持及道路交通
    安全已生較大之影響，故規定吊扣或吊銷其持有各級車類之
    駕駛執照，以限制其繼續駕車行駛道路之權利，其係屬駕駛
    行為之限制，並不因所持駕駛執照種類不同而有所差異。而
    最後通過之修正條文，係將道路交通管理處罰條例第68條原
    有條文中之【吊扣或】 3字刪除等情，此有立法院交通委員
    會94年10月 5日臺立交字第0942400153號函附道路交通管理
    處罰條例第68條審查報告可參（立法院公報第94卷第70期第
    135至138頁）。則參照上開立法理由及立法經過，依修正後
    之條文，按上開規定受【吊銷駕照】處分者，仍維持吊銷其
    持有各級車類之駕駛執照，至於受【吊扣駕照】處分者，則
    僅【吊扣】其違法或違規當時所駕駛車輛之駕駛執照，不再
    吊扣其持有各級車類之駕駛執照，此觀之立法理由及立法經
    過至明。
六、經查：本件受處分人違規行為係發生於96年 7月16日，其應
    適用修正後之道路交通管理處罰條例第68條規定。又受處分
    人違規時，係駕駛自小客貨車，此有違反道路交通管理事件
    彰監四字第64-I00000000號裁決書附於原審卷可憑，依前揭
    規定，抗告人應僅限制受處分人駕駛自小客貨車之權利，即
    吊扣其小型車駕駛執照，始符依法行政原則，原審已論述詳
    實。抗告人以道路交通安全規則第60、61及62條等相關規定
    ，認駕駛人酒駕違規行為吊扣駕駛執照之目的，並非僅為處
    罰違反道路交通管理事件之行為人，尚有暫以禁止行為人於
    道路上駕駛，以免其短期內再犯云云，已不當擴張解釋限制
    人民權利之法律，與依法行政原則有違，是本件應僅吊扣小
    型車之駕駛執照，以避免過度影響人民之工作及生活，始符
    合修法本旨。原裁定核無違誤，抗告人之抗告並無理由，應
    予駁回。
七、據上論結，應依道路交通案件處理辦法第26條，刑事訴訟法
    第412條，裁定如主文。
中    華    民    國    97    年    6    月     30    日
            交通法庭審判長法  官  陳  紀  綱
                          法  官  姚  勳  昌
                          法  官  張  智  雄
上列正本證明與原本無異。
不得再抗告。
                          書記官  謝  雅  惠
中    華    民    國    97    年    7    月     1     日


司法院資訊處製作；財團法人民間司法改革基金會備份。
